臺灣高雄地方法院刑事判決　　　　　　　95年度易字第1786號
公　訴　人　臺灣高雄地方法院檢察署檢察官
被　　　告　乙○○
上列被告因竊盜案件，經檢察官提起公訴（95年度偵字第10419
號及第10842號），本院判決如下：
    主  文
乙○○連續犯攜帶兇器竊盜罪，處有期徒刑壹年陸月。
    事  實
一、乙○○為許寶長之子，其明知戊○○向其父親承租位於高雄
    縣燕巢鄉○○村○○路段427 地號（下稱系爭土地），置放
    其所有之H 型鋼鐵，竟基於意圖為自己不法所有之概括犯意
    ，而連續為下列竊盜行為：(一)先於民國94年5 月19日10 時
    許及同年月20日10時許，分別以新台幣（下同）10,000元及
    15,000元之代價，雇用不知情之庚○○及己○○（均另經公
    訴人為不起訴處分）至系爭土地竊取戊○○之鋼鐵，己○○
    乃駕駛不知情之黃翊甄所有車牌號碼3U-735號營業大貨車搭
    載庚○○前往上址，由庚○○持其所有客觀上具有危險性足
    供兇器使用之乙炔切割器將戊○○所有之H 型鋼鐵（長12公
    尺、寬39公分、高30公分）共8 支切割後竊取得手，隨即將
    之再載運至不知情之趙宏修所經營之鈺晉企業股份有限公司
    （下稱鈺晉公司）以每公斤7.2 元變賣，2 天共載運11,460
    公斤切割後之H 型鋼鐵至鈺晉公司變賣，得款共82,5 12 元
    ，己○○扣除工資後，其餘金錢均交付乙○○。(二)復於同年
    6 月5 日14時30分許，乙○○承前開竊盜之概括犯意，以1
    車滿噸5,000 元之代價，雇用不知情之丁○○（另經公訴人
    為不起訴處分），再前往系爭土地竊取戊○○所有之H 型鋼
    鐵，由丁○○向其兄劉文雄借用車牌號碼X4-539號營業大貨
    車，駕駛該營業大貨車搭載亦不知情之劉文雄、廖志順、鍾
    英俊、鐘坤強（均另經公訴人為不起訴處分），前往上址以
    吊運之方式竊取戊○○所有之H 型鋼鐵，嗣因附近鄰居撥打
    電話詢問戊○○是否雇用工人前往上址吊運H 型鋼鐵，戊○○隨即報警而當場查獲而未得逞。
二、案經台灣高雄地方法院檢察署檢察官簽分後偵查起訴。
    理  由
壹、證據能力部分：
一、按被告以外之人於審判外之陳述不得作為證據，刑事訴訟法
    第159 條第1 項定有明文。查被告對丁○○、庚○○之警詢
    筆錄之證據能力，有所爭執，且公訴人未證明（自由證明）
    該等警詢筆錄具有較可信或特別可信之情怳，是依上開規定
    ，該等警詢筆錄之記載，就證明構成犯罪之事實，無證據能
    力。
二、丁○○、庚○○、戊○○、丙○○於偵查中具結後，向檢察
    官所為之陳述，雖為被告以外之人於審判外之陳述，屬於傳
    聞證據，然此乃丁○○等人於偵查中向檢察官所為之陳述，
    且本院審酌丁○○等人於偵查中陳述時之外在環境及情況，
    均無顯有不可信之情況，應認證人丁○○等人先前於偵查中
    向檢察官所為之陳述，符合刑事訴訟法第159 條之1 第2 項
    之規定，得為證據，而有證據能力。
三、卷附之扣押筆錄及扣押物品目錄表等資料，是由司法警察本
    於職務上製作之紀錄文書，如有錯誤可請求更正，其真實性
    保障極高，均無顯不可信之情況，依刑事訴訟法第159 條之
    4 第1 款規定，自均可作為證據。
貳、實體方面
一、訊據被告矢口否認有何竊盜犯行，辯稱：是商麗峰去竊取上
    開鋼鐵，伊根本不知道商麗峰有去竊取戊○○之鋼鐵，是後
    來丁○○為警查獲後，商麗峰跟伊承認犯案，並委託伊去與
    戊○○商談賠償事宜云云。惟查：
  (一)犯罪事實一(一)部分：
    庚○○於偵查及本院審理時中，雖均無法明確指認被告即是
    地主，亦為當天到現場綽號「長腳」之友人，其於偵訊時具
    結證稱：「（94年5 月19日是不是己○○載你及長腳、乙○○去高雄縣燕巢鄉○○村○○路段427 地號吊S 型鋼？）是
    」、「（為何你說當日乙○○有一起去吊S 型鋼，但不能確
    定當日去的是否就是庭上的乙○○？）因為當天乙○○是長
    腳的朋友，長腳的跟我說這土地是乙○○的，當天長腳帶我
    跟己○○先去，乙○○過一會才來，長腳就說地是乙○○的
    ，我只看了一下就繼續工作，所以印象不深刻」等語（見95
    年1 月4 日偵訊筆錄，附於94年度偵續字171 號卷第53頁）
    ；其於本院審理時證稱「（請指認在場之被告及證人甲○○
    ，是否就是當天跟你一起去會合的人？）長腳之前我是認識
    ，見過幾次面，當時長腳是留長頭髮，但現在庭上的甲○○
    是短頭髮，我沒有辦法指認他是否就是長腳，被告只有一面
    之緣，我現在也沒有辦法指認」等語（見本院96年1 月9日
    審判筆錄第121 頁）。然商麗峰於本院審理時證稱：伊即為
    綽號「長腳」之人，被告於某日飲酒時，曾告訴伊與丁○○
    系爭土地上之鋼鐵為其所有，可以運去賣錢，因為當時丁○○沒有空，伊才幫被告聯絡己○○去系爭土地吊鋼鐵等語，
    其證稱：「（你是否知道乙○○的父親有一塊土地租給別人
    使用，而土地上面有Ｈ型鋼鐵？）乙○○去年有告訴我這件
    事情」、「（95年5 月19日你有無叫庚○○、己○○去現場
    載鋼鐵？）有1 次是我、乙○○、丁○○一起去喝酒，乙○○說他有土地，上面有人放鋼鐵，丁○○那時候說他可以免
    費去吊，但是那時候他沒有空，所以我就幫乙○○連絡己○○去吊鋼鐵，我剛剛講說幫他叫1 次車是指連絡己○○，我
    剛剛說請朋友丁○○去吊是指我們聊天時他有在場，他有說
    要去吊，但是當時沒有空，所以我才幫乙○○另外聯絡己○○去吊」「（提示庚○○警詢筆錄，庚○○說是地主乙○○
    及長腳叫我去吊運的，你是否他所述的長腳？）是」等語（
    見本院96年1 月9 日審判筆錄第99-100頁），核與丁○○於
    本院審理時證稱：「事情就如甲○○所述，有一天我們在喝
    酒，甲○○及乙○○都在場，我說我在搬家開吊車，乙○○
    說他的土地上有鋼鐵不要，叫我說可以載去賣，因為那時候
    我沒有空，後來乙○○又打電話問我要不要吊，我說要星期
    天才有空，所以我就自己找人去吊鋼鐵」等情相符（見本院
    96 年1月9 日審判筆錄第118 頁）。是依商麗峰及丁○○證
    詞，被告確實於案發前，有向商麗峰、丁○○等人陳稱：系
    爭土地為其所有，且其上之鋼鐵亦為其所有，可以讓丁○○
    等人至現場載運鋼鐵變賣，且商麗峰曾與被告共同至系爭土
    地，並向庚○○等人介紹被告即為地主，且依卷附之土地權
    狀，被告確屬高雄縣燕巢鄉○○村○○路段427 地號共有人
    之一，衡情，若為地主之被告未曾陪同庚○○及己○○共同
    去系爭土地搬運鋼鐵，庚○○及己○○豈會恣意於大白天駕
    駛營業大貨車至他人土地，甚至在現場使用大型機具乙炔切
    割H 型鋼鐵？佐以證人庚○○及己○○等人亦證稱當日渠等
    在載運鋼鐵時，都沒有人出來阻擋等語，益徵被告確實有至
    現場無訛，是被告辯稱伊沒有委請庚○○及己○○等人至現
    場吊取鋼鐵云云，顯係卸責之詞。
  (二)犯罪事實一(二)部分：
    被告於94年6 月5 日14時30分許，以1 車滿噸5,000 元之代
    價，雇用丁○○至上開地點吊運戊○○所有之鋼鐵等情，業
    據丁○○於偵訊及本院審理時證述明確，其於偵訊時證稱：
    「（94年6 月4 日下午4 、5 點你工作的久大起重工程行要
    你們到高雄縣燕巢鄉○○路段427 地號吊鋼鐵的是否就是庭
    上的乙○○？）是」、「（當天下午乙○○是否就帶你們到
    要吊鋼鐵的土地去看？）是」、「（後來你跟乙○○是否就
    約隔天中午去吊鋼鐵？）是的」、「（當時說好你去幫乙○○吊鋼鐵的價錢？）好像是5000元‧‧‧」等語（見95年1
    月4 日偵訊筆錄，附於95年度偵續字第171 號卷第53-54 頁
    ）；其於本院審理時證稱：「（對於被告指稱你會去搬鋼鐵
    ，是商易峰《應係商麗峰》叫你去的，而不是他叫你去的，
    有何意見？）不是商易峰《應係商麗峰》叫我去的，是一個
    阿宗打電話叫我去，我也有跟阿宗親自見面」、「（你所指
    的阿宗是否就是指在場的被告？）是」等語（見本院95年11
    月28日審判筆錄，第75頁）。而被告及丁○○均陳稱彼此無
    任何仇恨或財物糾紛等語（同上開審判筆錄第63-64 頁）。
    準此，丁○○無虛構不實證詞以故意誣陷被告入罪之動機。
    況被告雖一再謂丁○○證述不實在，然亦未言及其證述何以
    不實在之理由，即難遽予採信被告前揭空言辯詞。
  (三)此外，被告於94年6 月5 日第2 次竊盜後，有偕同其母親前
    往與戊○○商談和解事宜一事，業據戊○○證述明確，且為
    被告所坦認，衡情，若上開鋼鐵非被告所竊取，且被告均不
    知情，為何其須出面與戊○○商談和解事宜？至被告辯稱係
    商麗峰至現場竊取戊○○之鋼鐵，伊係代替商麗峰去與戊○○商談和解云云。惟商麗峰否認此情，且被告亦未提出上開
    鋼鐵確實為商麗峰所竊之證據，是被告上開辯解，洵屬無據
    。
  (四)雖丙○○於偵訊時證稱：「（你有帶峰仔去竊取鋼鐵？）我
    在去年有帶峰仔去這塊土地，峰仔告訴我是乙○○要我帶他
    去的，我就帶峰仔去，峰仔沒有告訴我去的原因，幾天後乙○○打電話給我，罵我為什麼要帶峰仔去那塊土地，害他的
    鋼鐵被搬走」等語（見95年7 月11日偵訊筆錄附於95年度偵
    字第10419 號卷第20頁）。然丙○○之身分為被告之表弟，
    其與被告有一定程度之利害關係，是其上揭證詞或係迴護被
    告之詞，是否可採，尚有可疑。而商麗峰否認丙○○曾帶伊
    至系爭土地（見本院卷第123 頁），縱丙○○確曾帶商麗峰
    至系爭土地，然丙○○並無親見商麗峰有至系爭土地竊取戊○○之鋼鐵，要難以丙○○上開證詞，而為被告有利之認定
    。
  (五)綜上，本件事證明，被告連續竊盜犯行洵堪認定，應依法論
    科。
二、論罪科刑
  (一)新舊法比較：
    1.刑法施行法於94年2 月2 日修正公布，且自公布日起第3
      日即自同月4 日起施行，而依該法第10條之1 規定，94年
      1 月7 日立法院三讀通過修正之刑法（業經總統於同年2
      月2 日，以華總一義字第09400014901 號令公布），自95
      年7 月1 日施行，而修正後之刑法業已刪除連續犯之規定
      ，且就刑法第320 條第1 項罰金刑之最低度及累犯之要件
      ，均有所修正，是被告行為後，刑法已有變更，自應依新
      修正之刑法第2 條第1 項所規定之「從舊從輕」原則，比
      較新舊法，以資決定應適用之法律。至於刑法第2 條之規
      定，係規範行為後法律變更所生新舊法律比較適用之準據
      法，新修正之刑法於95年7 月1 日施行後，即不再適用修
      正前之刑法第2 條（最高法院95年5 月23日刑事庭第8 次
      會議決議參照）。
    2.被告所犯刑法第321 條第1 項第3 款之加重竊盜罪部分，
      因條文次序與文字內容，均未變更，且刑法第33條第3 款
      ，關於有期徒刑之刑度範圍，修正前後，亦無更改，是刑
      法第321 條第1 項第3 款，既均未經修正，自無新舊法比
      較之問題，合先敘明。
    3.關於刑法第320 條第1 項之法定刑部分，依最高法院95年
      5月23日刑事庭第8次會議決議，刑之輕重標準，依裁判時
      之規定，是關於法定刑之輕重，應依修正後刑法第35條「
      主刑之輕重，依第33條規定之次序定之」、「同種之刑，
      以最高度之較長或較多者為重。最高度相等者，以最低度
      之較長或較多者為重」之規定。因被告所犯刑法第320 條
      第1 項之條文次序與文字，均未更動，且刑法第33條第3
      、4 款關於有期徒刑及拘役之科刑範圍，修正前後之規定
      ，亦屬相同，故該條之有期徒刑與拘役2 種主刑之最高度
      與最低度，亦均相等，並無有利或不利於被告之情形。而
      該條關於罰金刑之最高度，依罰金罰鍰提高標準條例第1
      條之規定，就其原定罰金數額500 元，提高為10倍（即銀
      元5,000 元），並依現行法規所定貨幣單位折算新臺幣條
      例第2 條，以新臺幣3 倍折算之，等同於新臺幣15,000元
      ，雖刑法施行法第1 條之1 （該條係95年6 月14日新增公
      布）第1 項之規定，將刑法第320 條第1 項所處罰金刑之
      貨幣單位變更為新臺幣，惟刑法施行法第1 條之1 第2 項
      規定，將刑法第320 條第1 項所定罰金數額提高為30倍（
      即最高均可處新臺幣15,000元），以致刑法施行法第1 條
      之1 將刑法分則編所定罰金之貨幣單位更改為新臺幣後，
      刑法第320 條第1 項所規定罰金刑之最高度，仍屬相同。
      然就罰金刑之最低度，因修正前之刑法第33條第5 款係規
      定：「罰金：1 元以上」（即新臺幣3 元以上），而修正
      後之刑法第33條第5 款則規定：「新臺幣1000元以上，以
      百元計算之」，修正後刑法第33條第5 款，既已將刑法第
      320 條第1 項罰金刑之最低度即銀元1 元以上，提高至新
      臺幣1000元以上，則修正前之刑法規定，自對被告較為有
      利。
    4.本件被告行為後，刑法第56條關於連續犯之規定業於94年
      1 月7 日修正公布刪除，並於95年7 月1 日施行，則被告
      所犯2 次之竊盜案件犯行，因行為後新法業已刪除連續犯
      之規定，此刪除雖非犯罪構成要件之變更，但顯已影響行
      為人刑罰之法律效果，自屬法律變更。本件被告先後2 次
      竊盜案件，時間緊接，主觀上顯係基於竊盜之概括犯意，
      客觀上逐次實施數次行為而具連續性，進而侵害同性質之
      法益，惟因其各次行為依一般社會健全觀念，在時間差距
      上，可以分開，在刑法評價上，各具獨立性，每次行為皆
      可獨立成罪，是依修正前刑法第56條之規定，本得適用連
      續犯規定而論以一罪，並得加重其刑至二分之一，惟因修
      正後刑法刪除前開連續犯規定，以致被告前揭連續竊盜之
      數次構成要件行為須依法分別論以數罪而併罰之，依新法
      第2 條第1 項規定比較新、舊法之結果，仍以行為時即修
      正前刑法第56條之規定較有利於被告（最高法院95年第8
      次刑事庭會議決議亦採同一見解）。故
      本件應依修正前刑法第56條作為被告論罪科刑之基礎。
    5.刑法第25條、第26條未遂犯之規定，就刑法第25條第1 項
      關於「已著手於犯罪行為之實行而不遂者，為未遂犯」之
      規定並未修正，而同條第2 項於修正施行前規定「未遂犯
      之處罰，以有特別規定者，為限」，修正後規定「未遂犯
      之處罰，以有特別規定者為限，並得按既遂犯之刑減輕之
      」，另刑法第26條修正前規定「未遂犯之處罰，得按既遂
      犯之刑減輕之。但其行為不能發生犯罪之結果，又無危險
      者，減輕或免除其刑」，修正後規定「行為不能發生犯罪
      之結果，又無危險者，不罰」，將原不能未遂犯改採為不
      罰以外，僅將原第26 條 前段一般未遂犯之處罰效果，移
      列為第25條第2 項後段。本案被告於94年6 月5 日已經著
      手竊取戊○○財物，惟鄰居發現有異，報警處理而未竊得
      鋼鐵，故本件被告就此部分自屬已著手於竊盜之行為，並
      非不能未遂，不論依修正前之刑法第25條、第26條未遂犯
      之規定或修正後之刑法第25條之規定，均為未遂犯，對被
      告林茂賢而言並無有利或不利之情形，自不生新舊法比較
      之問題，應逕依修正前之刑法第25條及第26條前段，論以
      未遂犯。
    6.綜合比較刑法修正前後關於刑法第320 條第1 項之法定刑
      度變更，連續犯之刪除，而刑法第320 條第1 項之有期徒
      刑、拘役與罰金之最高度，雖均屬相同，但因刑法第33條
      第5 款之修正，以致修正後刑法之罰金刑最低度產生較不
      利於被告之結果，且被告上揭所犯竊盜案件，依連續犯之
      規定，最高僅得處有期徒刑7 年6 月，相較於修正後依分
      論併罰之規定，最高可處有期徒刑10年，修正前之刑法規
      定顯較有利於被告，而應適用修正前刑法之規定。
  (二)按刑法第321 條第1 項第3 款之攜帶兇器竊盜罪，係以行為
    人攜帶兇器竊盜為其加重條件，此所謂兇器，其種類並無限
    制，凡客觀上足對人之生命、身體、安全構成威脅，具有危
    險性之兇器均屬之，且祇須行竊時攜帶此種具有危險性之兇
    器為已足，並不以攜帶之初有行兇之意圖為必要，最高法院
    79年台上字第5253號判例意旨可資參照；被告用以切割鋼鐵
    之乙炔切割器，屬金屬材質，且堅硬，客觀上足以對他人之
    生命、身體構成威脅，具有危險性，為刑法上所規定之兇器
    。犯罪事實一(一)所為，係犯刑法第321 條第1 項第3 款之攜
    帶兇器竊盜罪，犯罪事實一(二)所為，係犯同法第320 條第3
    項、第1 項竊盜未遂罪。被告先後多次竊盜犯行，時間緊接
    ，觸犯基本構成要件相同之罪名，顯係基於概括之犯意反覆
    為之，應依連續犯之規定，論以較重之攜帶兇器竊盜罪一罪
    ，並加重其刑。被告利用不知情之庚○○、己○○及丁○○
    等人竊盜戊○○鋼鐵，為間接正犯。爰審酌被告正值壯年，
    應知所悔過而依合法途徑賺取所需，惟竟仍以犯罪手段謀財
    ，所為自應予非難，實不宜寬貸，且其未能坦承犯行犯後態
    度不佳，嚴重浪費訴訟資源等一切情狀，量處如主文所示之
    刑，以示懲儆。至乙炔切割器，則係被告用供犯本罪所用之
    物，然非被告所有，業據被告供陳在卷，爰不另為沒收之諭
    知，附此敘明。
據上論斷，應依刑事訴訟法第299 條第1 項前段，刑法第2 條第
1 項前段、修正前刑法（下同）第56條、第321 條第1 項第3 款
，判決如主文。
本案經檢察官劉慕珊到庭執行職務。
中　　華　　民　　國　　96　　年　　1 　　月　　23　　日
                    刑事第七庭  審判長法　官  李淑惠
                                      法　官  林俊寬
                                      法　官  張茹棻
以上正本證明與原本無異。
如不服本判決，應於收受送達後10日內，向本院提出上訴狀。
中　　華　　民　　國　　96　　年　　1 　　月　　23　　日
                                      書記官  陳惠玲
附錄本判決論罪科刑法條：
刑法第321條
犯竊盜罪而有下列情形之一者，處6 月以上、5 年以下有期徒刑
：
一、於夜間侵入住宅或有人居住之建築物、船艦或隱匿其內而犯
    之者。
二、毀越門扇、牆垣或其他安全設備而犯之者。
三、攜帶兇器而犯之者。
四、結夥三人以上而犯之者。
五、乘火災、水災或其他災害之際而犯之者。
六、在車站或埠頭而犯之者。
前項之未遂犯罰之。
